最高法院刑事判決　　　　　　　九十六年度台非字第一九二號
上訴人　最高法院檢察署檢察總長
被　告　甲○○
　　　　　　　　號
上列上訴人因被告違反槍砲彈藥刀械管制條例案件，對於台灣花
蓮地方法院中華民國九十五年三月十七日第一審確定判決（九十
四年度訴字第四二八號，起訴案號：台灣花蓮地方法院檢察署九
十四年度核退偵字第一七一號），認為部分違法，提起非常上訴
，本院判決如下：
    主  文
原判決關於甲○○罪刑部分撤銷。
甲○○未經許可，持有空氣槍，處有期徒刑壹年捌月，併科罰金
新台幣肆萬元，罰金如易服勞役，以新台幣玖佰元即銀元參佰元
折算壹日。
　　理　由
非常上訴理由稱：「一、按判決適用法則不當者，為違背法令，
刑事訴訟法第三百七十八條定有明文。又行為後法律有變更者，
適用裁判時之法律。但裁判前之法律有利於行為人者，適用最有
利於行為人之法律，台灣花蓮地方法院於中華民國九十五年三月
十七日為上開九十四年度訴字第四二八號判決時之刑法第二條第
一項亦有明文規定。經查上開判決認『甲○○基於非法持有可發
射金屬或子彈具（上訴書漏載【金屬或子彈具】六字）殺傷力之
槍械之犯意，於九十二年三月間某日，在高雄縣旗山鎮友人【吳
國鎮】住處，以新台幣（下同）八千五百元之價格，購入可發射
子彈具殺傷力之空氣長槍一枝（槍枝管制編號為 000000000號，
槍枝上裝有狙擊鏡1個及 CO2氣瓶1只），並隨即藏放於花蓮縣境
內，供作平日打獵之用。嗣於九十四年一月十九日凌晨四時許，
在花蓮縣吉安鄉○○路上之『凱蒂貓遊藝場』，因欲進入店內攜
帶上開槍枝不便，並惟恐警方查緝，乃將上開空氣長槍，放置到
其友人朱震齊所駕駛之車號Ｑ七－七九四八號自用小貨車之駕駛
座前（車主為朱震齊之父朱阿賢），朱震齊見狀乃基於非法持有
可發射金屬或子彈具（上訴書漏載【金屬或子彈具】六字）殺傷
力之槍械之犯意，並駕車將上開空氣長槍載回花蓮縣吉安鄉○里
村○里○街三一號其居所，而予以非法持有。嗣為警於同日上午
七時三十分許，持本院法官所簽發之搜索票，在上開朱震齊居所
查獲，並扣得上開空氣長槍一枝及直徑約 8mm之鋼珠二粒，始查
悉上情。』因認『被告甲○○自九十三年三月（上訴書漏載【月
】）間後某日即非法持有上開空氣長槍，於其開始持有空氣長槍
時罪名即告成立，其之後繼續持有之行為，乃屬犯罪行為之繼續
，自應從其持有行為終止時論究所應適用之法律。是雖被告甲○
○於九十三年三月行為後，槍砲彈藥刀械管制條例業經總統於九
十四年一月二十六日以華總一義字第 09400010101號令修正公布
，並自九十四年一月二十八日生效施行，原條例第八條與第十條
、第十一條合併修正移列為修正條文第八條，原條例第十、十一
條刪除；修正前槍砲彈藥刀械管制條例第十一條第四項之未經許
可持有可發射子彈具有殺傷力之各式槍砲罪，移至新法第八條第
四項，除將舊法規定之【槍砲】修正為【槍枝】外，修正前之法
定刑為一年以上七年以下有期徒刑，併科新台幣七百萬元以下罰
金，修正後槍砲彈藥刀械管制條例第八條第四項係規定：【未經
許可持有第四條第一項第一款所定其他可發射金屬或子彈具有殺
傷力之各式槍枝者，處三年以上十年以下有期徒刑，併科新台幣
七百萬元以下罰金】，是如上開之說明，並無新舊法比較的問題
，而應逕行適用現行之槍砲彈藥刀械管制條例之規定。再按空氣
長槍，係屬於槍砲彈藥刀械管制條例第八條所列舉之管制式性（
上訴書贅載〔式性〕二字）槍砲，故被告二人未經許可非法持有
空氣長槍之行為，均係犯現行之槍砲彈藥刀械管制條例第八條第
四項之非法持有具殺傷力空氣長槍罪。』惟查被告行為時法即八
十六年十一月二十四日修正公布施行之槍砲彈藥刀械管制條例第
八條第四項規定未經許可持有空氣槍者，處一年以上七年以下有
期徒刑，併科新台幣七百萬元以下罰金。裁判時法即九十四年一
月二十六日公布修正施行之槍砲彈藥刀械管制條例第八條第四項
則規定未經許可持有空氣槍者，處三年以上十年以下有期徒刑，
併科新台幣七百萬元以下罰金，經比較結果，以行為時法有利於
被告，依上開判決時之刑法第二條第一項但書規定，應適用有利
於行為人之行為時法律即八十六年十一月二十四日修正公布施行
之槍砲彈藥刀械管制條例第八條第四項規定。乃原判決竟適用不
利於行為人之裁判時法即九十四年一月二十六日修正公布施行之
槍砲彈藥刀械管制條例第八條第四項論處被告罪刑，自有首揭判
決適用法則不當之違法。二、案經確定，爰依刑事訴訟法第四百
四十一條、第四百四十三條提起非常上訴，以資糾正」等語。
本院按：判決不適用法則或適用不當者，為違背法令，刑事訴訟
法第三百七十八條定有明文。又行為後法律有變更者，適用裁判
時之法律。但裁判前之法律有利於行為人者，適用最有利於行為
人之法律，復為原法院為裁判時之刑法第二條第一項所明定。依
原確定判決所認定之事實，被告甲○○未經許可持有空氣槍之時
間，係自九十二年三月間起，至九十四年一月十九日上午四時許
止，而未經許可持有空氣槍，其持有之繼續，乃行為之繼續，亦
即一經持有，其罪名即已成立，但其完結須繼續至持有行為終了
時為止；如其持有行為終了後，原應適用之法律，已有變更，即
應依刑法第二條第一項行為後法律變更之規定，選擇應適用之法
律。被告持有系爭空氣槍之行為繼續期間，八十六年十一月二十
四日修正公布之槍砲彈藥刀械管制條例第八條第四項規定，從未
修正（即槍砲彈藥刀械管制條例雖於八十九年七月五日、九十年
十一月十四日、九十三年六月二日迭經修正公布，但該條例第八
條第四項並未修正）；被告持有系爭空氣槍之行為終了後，該條
例於九十四年一月二十六日修正公布，同年月二十八日生效施行
，原條例第八條與第十條、第十一條合併修正移列為修正條文第
八條，原條例第十、十一條刪除；而修正前槍砲彈藥刀械管制條
例第八條第四項規定：未經許可持有鋼筆槍、瓦斯槍、麻醉槍、
獵槍、空氣槍者，處一年以上七年以下有期徒刑，併科新台幣七
百萬元以下罰金；九十四年一月二十六日修正公布之槍砲彈藥刀
械管制條例第八條第四項則修正為：未經許可持有鋼筆槍、瓦斯
槍、麻醉槍、獵槍、空氣槍或第四條第一項第一款所定其他可發
射金屬或子彈具有殺傷力之各式槍枝者，處三年以上十年以下有
期徒刑，併科新台幣七百萬元以下罰金，經依原法院於九十五年
三月十七日為裁判時之修正前刑法第二條第一項比較結果，以裁
判前之行為時法有利於被告，自應適用有利於行為人之行為時法
即八十六年十一月二十四日修正公布之槍砲彈藥刀械管制條例第
八條第四項規定論處被告罪刑。乃原判決不察，竟適用不利於行
為人之裁判時法即九十四年一月二十六日修正公布之槍砲彈藥刀
械管制條例第八條第四項規定，論處被告罪刑，自有判決適用法
則不當之違法，案經確定，且於被告不利，非常上訴意旨執以指
摘，非無理由，應由本院將原判決關於被告罪刑部分撤銷，依原
法院為裁判時應適用之法律，另行判決並就罰金刑部分，諭知易
服勞役之折算標準如主文第二項所示，以資糾正。至於原判決關
於被告沒收從刑部分，上訴意旨並未指摘，自非本件非常上訴審
所得審究，附為指明。
據上論結，應依刑事訴訟法第四百四十七條第一項第一款但書，
九十四年一月二十六日修正公布前槍砲彈藥刀械管制條例第八條
第四項，刑法（修正前）第十一條前段、第二條第一項但書、第
四十七條、第四十二條第二項，判決如主文。
中　　華　　民　　國　九十六　年　　七　　月　 十九 　日
                      最高法院刑事第十一庭
                          審判長法官  林　永　茂
                                法官  洪　文　章
                                法官  蘇　振　堂
                                法官  蕭　仰　歸
                                法官  何　菁　莪
      本件正本證明與原本無異
                                      書  記  官
中　　華　　民　　國　九十六　年　　七　　月　二十三　日
                                                Ａ
附錄本案論罪科刑法條：
九十四年一月二十六日修正公布前槍砲彈藥刀械管制條例第八條
第四項
